【裁判字號】    98,交聲,2163
【裁判日期】    981030
【裁判案由】    違反道路交通管理處罰條例聲明異議
【裁判全文】
臺灣臺北地方法院交通事件裁定        98年度交聲字第2163號
原處分機關  臺北市交通事件裁決所
異  議  人
即受處分人  甲○○
上列受處分人因違反道路交通管理處罰條例案件，對於臺北市交
通事件裁決所中華民國九十八年六月一日所為之處分（原處分案
號：北市裁申字第裁二二－ＡＥＸ七一○○九二號），聲明異議
，本院裁定如下：
    主  文
原處分撤銷。
甲○○不罰。
其餘異議之聲明駁回。
    理  由
一、按犯罪事實應依證據認定之，無證據不得推定其犯罪事實，
    刑事訴訟法第一百五十四條定有明文。次按法院受理有關交
    通事件，準用刑事訴訟法之規定，復為道路交通管理處罰條
    例第八十九條前段所明定，是最高法院七十六年臺上字第四
    九八六號判例「認定犯罪事實所憑之證據，雖不以直接證據
    為限，間接證據亦包括在內，然而無論直接或間接證據，其
    為訴訟上之證明，須於通常一般之人均不致有所懷疑，而得
    確信其為真實之程度者，始得據為有罪之認定，倘其證明尚
    未達到此一程度，而有合理之懷疑存在時，事實審法院復已
    就其心證上理由予以闡述，敘明其如何無從為有罪之確信，
    因而為無罪之判決，尚不得任意指為違法。」所揭示刑事訴
    訟法上法院認定事實之最重要原則之一－即認定被告有罪，
    就該有罪事實不能有任何之合理懷疑存在之原則於法院審理
    行為人違反道路交通管理處罰條例案件時，當有其適用。易
    言之，法院於審理行為人違反道路交通管理處罰條例案件，
    當踐行完畢調查證據之程序後，為事實之認定時，如就原處
    分機關所認定之行為人違規之事實仍有合理之訴訟上懷疑，
    而無法百分之百確信行為人確有該當於道路交通管理處罰條
    例各該處罰條文之構成要件事實時，即應依訴訟上之待證事
    實「倘有懷疑，則從被告之利益作解釋」之證據法則，作對
    受處分人有利之認定。
二、本件異議人即受處分人甲○○所有車牌號碼三Ｃ－六三六號
    營業一般小客車，於民國九十八年三月十九日十七時五十八
    分許，因停放在臺北市○○路○段、經貿一路口之設有禁止
    臨時停車紅色標線處所停車且駕駛人未在車上，引擎熄火，
    適為執勤之臺北市政府警察局南港分局南港派出所員警郭中
    利發覺並拍照取證，而以上開車輛有違反道路交通管理處罰
    條例第五十六條第一項第一款規定之行為，逕行掣單舉發並
    拖吊至成功拖吊場。嗣受處分人於舉發通知單上所載應到案
    日期（九十八年四月二十三日）前之九十八年四月二十日向
    原處分機關提出申訴，經原處分機關函請舉發機關調查結果
    ，仍認受處分人有前揭違規行為，原處分機關乃依道路交通
    管理處罰條例第五十六條第一項第一款、處理細則第四十三
    條、第四十四條及基準表之規定，於九十八年六月一日以北
    市裁申字第裁二二－ＡＥＸ七一○○九二號裁決書裁處受處
    分人罰鍰九百元在案。
三、本件聲明異議意旨詳如後附之交通案件聲明異議狀影本所載
    。
四、受處分人對於其所有上開營業一般小客車於前開時間停放於
    上開地點等事實坦承不諱，然否認有何違反道路交通管理處
    罰條例規定之行為，於聲明異議狀中辯稱：該路段紅線遭臺
    北市政府捷運工程局施工水泥覆蓋，臺北市政府交通局及警
    察局均未及時復原即行開放通車，依照道路交通交通標誌標
    線號誌設置規則第五條、第六條、第七條及行政程序法第七
    條、第九條與現場採證照片，該處紅線「清晰可見」一辭顯
    有偏私，請求撤銷原處分，並返回相關拖吊費用等語並提出
    現場照片四張。
五、經查：
  (一)受處分人所有上開車輛於前揭時間停放在上址劃有禁止臨時
    停車線之禁止臨時停車處所等情，有採證照片二張附卷可稽
    ，惟依該照片以觀，上址地面劃設之禁止臨時停車線嚴重褪
    色斑駁，於夜間以肉眼顯難辨識且對照受處分人日間至上址
    攝得之照片四張相互對照觀之，該禁止臨時停車線已有缺損
    ，致呈現中斷現象，且褪色情形嚴重，衡以一般道路之照明
    ，駕駛人於夜間肉眼實難以辨識；況受處分人因本案向原處
    分機關提出申訴後，經原處分機關函請舉發機關調查結果，
    雖認受處分人前開所為係屬違規，然經舉發機關將受處分人
    所指上開標線遭水泥覆蓋一節函知臺北市交通局，該局亦認
    上址「因日久有部分脫落情形」而於九十八年三月二十日去
    函指示臺北市交通管制工程處補繪，臺北市交通管制工程處
    亦於九十八年四月十五日完成補繪等情，有臺北市交通管制
    工程處九十八年七月十日北市交工程字第○九八三二四七一
    五○○號在卷足憑，益徵上址禁止臨時停車之標線確有難以
    辨識之情形。
  (二)又按交通標誌、標號、號誌之設置目的，在於提供車輛駕駛
    人及行人有關道路路況之警告、禁制、指示等資訊，以便利
    行旅及促進交通安全，並為交通稽查人員執行違規取締任務
    之法令依據，如標誌、標線、號誌之設置模糊不清，致人民
    無所適從，若率爾將行政機關不確實之行政作為，歸責於異
    議人，尚嫌嚴苛，亦與立法目的不合。原處分機關認定受處
    分人有違規停車之行為，係以模糊之紅線標示，苛責於受處
    分人，自有未洽。受處分人辯稱本件舉發地點之交通標線繪
    製不清，不得引為裁罰依據等語，應有理由。
六、縱上所述，原處分機關以受處分人在標線不清之路段停車之
    事實，認定受處分人有違規停車之行為，並據以作成處分之
    決定，自有未洽，自應由本院將原處分撤銷，改諭知受處分
    人不罰，以資適法。
七、至於受處分人併求為裁定返還相關拖吊費用一節，按道路交
    通管理處罰條例第八十七條第一項規定，受處分人，不服第
    八條主管機關所為之處罰，得於接到裁決書之翌日起二十日
    內，向管轄地方法院聲明異議。資此，足見交通異議事件，
    普通法院所得審酌者為原處分機關之裁罰事項，故本件受處
    分人併為請求裁定退回繳納相關拖吊費用部分，並非本院所
    得審究，受處分人若尚認有損害，應另依其他程序救濟之，
    本件其此部分請求，難予准許，是自應予駁回，附此敘明。
據上論斷，應依道路交通案件處理辦法第十九條、第二十條前段
，裁定如主文。
中    華    民    國    98    年    10    月    30    日
                  交通法庭  法  官  黃紹紘
以上正本證明與原本無異。
如不服本裁定，應於送達後5日內，向本院提出抗告狀。
                            書記官  陳靜君
中    華    民    國    98    年    11    月    9     日


司法院資訊處製作；財團法人民間司法改革基金會備份。
